【裁判字號】    89,訴,3054
【裁判日期】    900131
【裁判案由】    毒品危害防制條例
【裁判全文】
臺灣臺中地方法院刑事判決                        八十九年度訴字第三０五四號
    公  訴  人    臺灣臺中地方法院檢察署檢察官
    被      告    甲○○
右列被告因毒品危害防制條例案件，經檢察官提起公訴（八十九年度毒偵字第六六一
八號），本院判決如左：
    主      文
甲○○連續施用第一級毒品，累犯，處有期徒刑玖月，扣案之海洛因（合計淨重伍點
壹參公克，包裝重壹點零捌公克，純度．％，純質淨重貳點陸捌公克）、殘留有
海洛因之分裝吸管貳支及摻有海洛因之香菸參支均沒收銷燬之；又連續施用第二級毒
品，累犯，處有期徒刑肆月，扣案之吸食器壹組沒收。主刑部分應執行有期徒刑拾壹
月。
    事      實
一、甲○○曾於民國（下同）八十七年間因妨害風化案件，經本院判處有期徒刑四月
    ，如易科罰金，以三佰元折算一日確定，並於八十八年二月十二日執行完畢。嗣
    又因施用毒品案件，經本院以八十九年度毒聲字第二八八號裁定送觀察、勒戒後
    ，認無繼續施用毒品之傾向，由臺灣臺中地方法院檢察署檢察官於八十九年一月
    二十八日以八十九年度毒偵字第四七九號為不起訴處分確定。猶不知悛悔，明知
    海洛因及安非他命分別係毒品危害防制條例所稱之第一級毒品及第二級毒品，竟
    分別基於施用該等毒品之概括犯意，自八十九年十月初某日起至同年十月十一日
    止，在其台中市○區○○里○○街三一九號住處，以分裝吸管將海洛因摻在香菸
    內點燃吸食之方式，連續多次施用第一級毒品海洛因，約三天施用一次；另自八
    十九年六月間某日起至同年十月十一日凌晨三時許止，又在上址住處，以安非他
    命置於玻璃管內用火燒烤產生氣體，再經由吸食器吸食之方式，連續多次施用第
    二級毒品安非他命，亦約三天施用一次。迨八十九年十月十二日凌晨四時五十分
    許，甲○○搭乘其友人陳博為所駕駛之車號六Ｐ－二六八號營業小客車，途經國
    道一號公路后里收費站北向處為警查獲，並扣得甲○○持有供施用之海洛因（合
    計淨重五．一三公克，包裝重一．０八公克，純度．％，純質淨重二．六八
    公克）、殘留有海洛因之分裝吸管二支（起訴書漏載此扣案物）及摻有海洛因之
    香菸三支，暨甲○○所有，供其施用安非他命所用之吸食器一組等物。而甲○○
    經本院以八十九年度毒聲字第六０九五號裁定送觀察、勒戒後，經臺灣臺中看守
    所於八十九年十月二十四日以（八九）中所正總字第一九八七號函檢附有無繼續
    施用毒品傾向證明書，認定其有繼續施用毒品之傾向。
二、案經內政部警政署國道公路警察局第三警察隊報請臺灣臺中地方法院檢察署檢察
    官偵查起訴。
    理  由
一、右揭事實，業據被告甲○○於本院審理時坦承不諱，且其於八十九年十月十二日
    為警查獲後及送入台中看守所附設之勒戒所時所採集之尿液經送檢驗結果，確均
    呈安非他命及嗎啡陽性反應〔按海洛英係嗎啡經化學合成之半人工合成品（嗎啡
    分子除去其羥基中氫，以乙醯基代之，即成海洛因）。藥（毒）性倍於嗎啡，其
    經吸食或施打進入人體，藉人體解毒系統之代謝作用而分解成藥（毒）性較低之
    嗎啡，故於吸食或施打海洛英之煙毒嫌犯尿液中，可檢出嗎啡煙毒反應，此可參
    閱卷附之憲兵司令部八十年五月七日（八十）鑑驗字第一七四六號函〕，有彰化
    縣衛生局八十九年十月二十三日所出具之煙毒尿液檢驗成績書及長昕生活事業股
    份有限公司新東分公司濫用藥物尿液檢驗報告影本各一件附偵查卷可稽；又被告
    持有為警查扣之白粉經送鑑定結果，亦確含毒品海洛因成分〔合計淨重五．一三
    公克（包裝重一‧０八公克），純度．％，純質淨重二．六八公克〕，已經
    法務部調查局鑑定明確，此有該局八十九年十月二十七日（八九）陸（一）第0
    0000000號鑑定通知書一紙附卷可考，此外，復有殘留有海洛因之分裝吸
    管二支及摻有海洛因之香菸三支，暨被告所有供施用安非他命所用之吸食器一組
    扣案可資佐證，足徵被告之自白確與事實相符，堪以採信。而被告前曾因施用毒
    品案件，經本院以八十九年度毒聲字第二八八號裁定送觀察、勒戒後，認無繼續
    施用毒品之傾向，由臺灣臺中地方法院檢察署檢察官於八十九年一月二十八日以
    八十九年度毒偵字第四七九號為不起訴處分確定，有該不起訴處分書一份在卷可
    按，且被告於五年內再犯毒品危害防制條例第十條施用毒品罪行，經裁定送觀察
    勒戒，認有繼續施用毒品之傾向，亦有臺灣臺中看守所於八十九年十月二十四日
    以（八九）中所正總字第一九八七號函檢附之有無繼續施用毒品傾向證明書一份
    附卷可查。是本件事證已甚明確，被告犯行，堪以認定。
二、查海洛因係毒品危害防制條例第二條第二項所定之第一級毒品，而安非他命則係
    同條項所定之第二級毒品，均不得非法持有及施用。又被告經依同條例第二十條
    第二項由檢察官為不起訴處分後，五年內再犯同條例第十條之罪，經觀察、戒勒
    後，認有繼續施用毒品之傾向，亦已如前述。是核被告各非法施用海洛因及安非
    他命之行為，分係犯毒品危害防制條例第十條第一項之施用第一級毒品罪及同條
    第二項之施用第二級毒品罪。被告為施用海洛因及安非他命而分別持有該等毒品
    之低度行為，已各為其施用之高度行為所吸收，均不另論罪。又被告各先後多次
    施用毒用海洛因及安非他命之行為，時間緊接，犯意概括，觸犯構成犯罪要件相
    同之罪名，各均應依連續犯之規定論以一罪，並均依法加重其刑。公訴人雖未就
    被告甲○○自八十九年十月初某日起至同年十月十一日以前止之其餘施用毒品海
    洛因犯行起訴，然此部分與已起訴之被告甲○○施用毒品海洛因之事實有裁判上
    一罪之連續犯關係，為起訴效力所及，本院自得一併審究，附此敘明。被告所犯
    上開二罪間，犯意各別，行為及罪名互異，應予分論併罰。復查，被告甲○○前
    於八十七年間曾因妨害風化案件，經本院判處有期徒刑四月，如易科罰金，以三
    佰元折算一日確定，並於八十八年二月十二日執行完畢，此有臺灣高等法院被告
    全國前案紀錄表及臺灣臺中地方法院檢察署刑案資料查註紀錄表各一份附卷可按
    ，其受有期徒刑之執行完畢後，五年以內再犯有期徒刑以上之本案二罪，均為累
    犯，各應依法加重其刑，並遞加重其刑。爰審酌被告甲○○有事實欄所載之不良
    素行紀錄，有上開前科紀錄表可參，其施用足以導致精神障礙、性格異常、甚至
    造成生命危險之毒品，嚴重戕害身體健康，及其犯罪動機、犯罪情節，並審酌本
    案其施用毒品海品因及安非他命之期間、頻率，犯罪所生之危害及被告犯後坦承
    犯行，態度良好等一切情狀，就其所為各犯行分別量處如主文所示之刑，並定其
    應執行之刑，以示懲儆。
三、扣案之被告持有供施用之海洛因〔合計淨重五．一三公克（包裝重一．０八公克
    ），純度．％，純質淨重二．六八公克〕，係為毒品，應依毒品危害防制條
    例第十八條第一項前段之規定沒收銷燬之；而為警查扣之被告所有之殘留有海洛
    因之分裝吸管二支〔起訴書雖漏未記載此等扣案物，惟本院審理時經調取本案八
    十九年度保管字第五六二一號扣押物品，發現本件除扣得該扣押物品清單上所記
    載吸食器一組外，尚扣得分裝吸管二支，其上並殘留有海洛因，經本院依法提示
    予被告辨認，被告已供明該扣案之殘留有海洛因之分裝吸管二支，係其所有，並
    供其搯海洛因摻入香煙內施用之用等情明確，附此敘明〕及摻有海洛因之香菸三
    支，因海洛因均已無法自該等吸管及香菸剝離，亦應認均屬毒品，自亦均應依毒
    品危害防制條例第十八條第一項前段之規定宣告沒收銷燬之。另扣案之吸食器一
    組，為被告所有，供施用安非他命所用等情，既亦經被告供明在卷，自應依刑法
    第三十八條第一項第二款之規定沒收之。
據上論斷，應依刑事訴訟法第二百九十九條第一項前段，毒品危害防制條例第十條第
一項、第二項、第二十條第三項、第十八條第一項前段，刑法第十一條前段、第五十
六條、第四十七條、第三十八條第一項第二款、第五十一條第五款，判決如主文。
中    華    民    國      九十      年      一      月      三十一      日
                            臺灣臺中地方法院刑事第七庭
                                    法  官  吳  美  蒼
右正本證明與原本無異。
如不服本判決，應於判決送達後十日內向本院提出上訴狀（須附繕本），上訴於台灣
高等法院台中分院。
                                    書記官
中    華    民    國      九十      年      二      月        二        日
附錄法條：
毒品危害防制條例第十條第一項：施用第一級毒品者，處六月以上五年以下有期徒刑
                              。
                      第二項：施用第二級毒品者，處三年以下有期徒刑。


司法院資訊處製作；財團法人民間司法改革基金會備份。
